【裁判字號】    98,審小上,174
【裁判日期】    981223
【裁判案由】    給付股利等
【裁判全文】
臺灣臺北地方法院民事裁定           98年度審小上字第174號
上  訴  人  乙○○
被  上訴人  有限責任台灣鐵路管理局員工消費合作社
訴訟代理人
即被上訴人  甲○○
清算代表人
上列當事人間請求給付股利等事件，上訴人對於中華民國98年11
月10日本院臺北簡易庭98年度北小字第2765號第一審判決提起上
訴，本院裁定如下：
    主  文
上訴駁回。
第二審訴訟費用新臺幣壹仟伍佰元由上訴人負擔。
    理  由
一、按對於小額程序之第一審裁判之上訴，非以其違背法令為理
    由，不得為之；又提起上訴，上訴狀內應記載上訴理由，表
    明原判決所違背之法令及其具體內容，暨依訴訟資料合於該
    違背法令之具體事實，民事訴訟法第436 條之24第2 項、第
    43 6條之25分別定有明文。且所謂違背法令，依同法第436
    條之32第2 項準用第468 條、及第469 條第1 款至第5 款規
    定，即依同法第468 條規定，判決不適用法規或適用不當者
    ，為違背法令；依同法第469 條規定，判決有該條所列第1
    款至第5 款情形之一者，為當然違背法令。是當事人提起上
    訴，如以同法第469 條所列第1 至5 款為理由時，其上訴狀
    或理由書應表明該判決有合於各該條款規定情形之具體內容
    ，及係依何訴訟資料合於該違背法令之具體事實。如依同法
    第468 條規定，以原判決有不適用法規或適用法規不當為理
    由時，其上訴狀或理由書應表明該判決所違背之法令條項，
    或有關判例、解釋字號，或成文法以外之習慣或法理等及其
    具體內容，暨係依何訴訟資料合於該違背法令之具體事實。
    上訴狀或理由書如未依上述方式表明，或其所表明者顯與上
    開法條規定不合時，即難認為已合法表明上訴理由，其上訴
    自非合法，最高法院71年台上字第314 號著有判例可資參照
    。
二、本件上訴意旨略以：
（一）被上訴人於民國37年9 月1 日成立台灣鐵路員工消費合作
      社，並發售社員股票而成立員工消費合作社，原審命伊提
      出被上訴人之法人登記資料，伊前往登記之主管機關領取
      登記資料，詎主管機關以伊係老百姓，不得領取公法人機
      關之登記資料，須持公文始得給與；伊具狀請求原審行文
      內政部調取被上訴人之資料，然原審未理會伊之請求，竟
      以伊未能舉證證明被上訴人是否承受有限責任台灣鐵路員
      工消費合作社之權利義務，而駁回伊之請求，對伊而言顯
      失公平。
（二）伊於37年9 月1 日透過鐵路局同事推薦加入被上訴人之合
      作社社員，並認購員工社員股票10股，每股舊台幣100 元
      ，合計1,000 元，被上訴人為求消費合作社繼續合法存在
      ，捨棄原來之台灣鐵路員工消費合作社名稱，於79年重新
      以有限責任台灣鐵路管理局員工消費合作社名義申請登記
      ，是被上訴人之前身即為台灣鐵路員工消費合作社，被上
      訴人為推諉其責任，竟以其並非伊所指之當事人等語資為
      抗辯，原審亦不詳查，竟附和被上訴人說詞，而駁回伊之
      起訴，誠屬不當。又被上訴人表示其於78年依規定創社，
      向入社同仁收股股金繳交本社，有意將78年前入社之社員
      剔除在外，然伊於37年即入社並認購台灣鐵路員工消費合
      作社之股票，應包含在新創社之有限責任台灣鐵路管理局
      員工消費合作社之內，被上訴人於78年所謂創社登記，應
      係法人變更登記，而非新創社登記，仍應概括承受台灣鐵
      路員工消費合作社之權利義務，被上訴人應為適格之當事
      人。
（三）至於伊所認購之股票，應依伊之聲請調解之日起視為退社
      之日，被上訴人應依合作社法第30條規定退還股金、股利
      及股息予伊，被上訴人雖於94年5 月依法定程序聲請解散
      ，依民法第40條第2 項規定，仍需負其責任。被上訴人稱
      其於98年4 月6 日發文機務處通知各社員因合作社欲聲請
      解散，應於同年5 月15日前繳回員工股票及領回股金，然
      伊迄今尚未收到任何合法之送達、通知或催告，被上訴人
      以前揭情詞置辯，純屬卸責之詞。伊於37年所認購之股票
      金額舊台幣1,000 元，依當時之行情可購買高雄市房屋壹
      棟，故現今之1,000 元非60年前之1,000 元可比，故伊以
      60年前之舊台幣1,000 元之30倍金額計算被上訴人應返還
      之股金及股利，應不為過；伊所認購之股票，應由法院本
      於職權命被上訴人提出計算方式，並由被上訴人為一定金
      額之給付，始合乎比例原則等語。
三、經查，上訴人之上訴理由僅係就原判決之證據取捨、認定事
    實之職權行使，指摘其為不當，並未具體說明原判決有何不
    適用法規或適用法規不當之情形，並揭示該法規之條項或其
    內容，及合於民事訴訟法第469 條所列各款之事實，自難認
    對原判決之如何違背法令已有具體之指摘，揆諸前揭說明，
    應認其上訴為不合法，應予駁回。
四、本件第二審上訴費用為新台幣1,500 元，爰依民事訴訟法第
    4 36條之32第1 項準用同法第436 條之19第1 項規定，確定
    本件上訴之訴訟費用額如上所示金額。
五、據上論結，本件上訴為不合法。爰依民事訴訟法第436 條之
    32第1 項、第2 項、第444 條第1 項前段、第436 條之19第
    1 項、第95條、第78條，裁定如主文。
中    華    民    國    98    年    12    月    23    日
                  民事第六庭審判長法  官  朱漢寶
                                  法  官  吳定亞
                                  法  官  蔡和憲
以上正本係照原本作成。
本裁定不得抗告。
中    華    民    國    98    年    12    月    23    日
                                  書記官  陳莉庭

司法院資訊處製作；財團法人民間司法改革基金會備份。
